【裁判字號】    90,勞訴,3
【裁判日期】    900521
【裁判案由】    給付退休金
【裁判全文】
臺灣板橋地方法院民事判決  九十年度勞訴字第三號
    原      告  丁○○
    訴訟代理人  曹昌輝
    被      告  交通部台灣區○道○○○路局北區工程處
    法定代理人  丙○○
    訴訟代理人  甲○○
                乙○○
右當事人間給付退休金事件，本院判決如左：
    主    文
原告之訴及假執行聲請均駁回。
訴訟費用由原告負擔。
    事    實
一、原告方面：
    （一）聲明：
          (一)、被告應給付原告新台幣八十三七萬千六百一十五元之退休金及自民國
              八十九年五月二日起至清償日止按年利率百分之五計算之利息。
          (二)、訴訟費用由被告負擔。
          (三)、願供擔保以代釋明，請求宣告假執行。
    （二）陳述：
          (一)、請求權基礎：交通部台灣區○道○○○路北區工程處勞工工作規則第
              五十八條第一款，其規定為「勞工退休金之給與標準如下：按其工作
              年資，每滿一年給與兩個基數。但超過十五之年工作年資，每滿一年
              給與一個基數，最高總數以四十五個基數為限。未滿半年者以半年計
              ，滿半年者以一年計。」
          (二)、事實陳述：
              １原告是一名勞工，於民國七十二年一月十九日即受雇於被告，原告
                曾參與國內高速公路之建造等工作，工作時表見良好，曾獲優良勞
                工之讚譽。
              ２原告於八十九年四月一日於被告處退休，故原告之工作年資長達十
                七年二個月十一天。
              ３按交通部台灣區○道○○○路北區工程處勞工工作規則第五十八條
                第一款，被告應給付原告三十二點五個月基數之退休金，每個退休
                基數為二九三九０，元惟被告只願給付退休金四個基數，拒絕原告
                其他部分之請求，為此，原告不得已提起本訴，蓋長年為工，臨老
                卻只領四個基數之退休金，生活實窘迫無以為繼。
          (三)、請求金額之計算方法：
              １每個退休基數為二九三九０元。
              ２原告共工作十七二年個月又十天，按交通部台灣區○道○○○路北
                區工程處勞工工作規則第五十八條第一款，原告可請求三十二點五
                個退休基數，扣除被告已給付的四個基數，故原告尚可請求二十八
                五點個基數，即共新台幣（下同）八十三萬七千六百一十五元之退
                休金。
              ３按前述工作規則：「退休金應自退休日起一個月內發放」，原告係
                八十九年四月一日，退休故被告最遲應於八十九年五月一日發放請
                求之數額，故原告於訴之聲明請求自八十九年五月二日起至清償日
                止之法定利息。
    （三）證據：提出交通部台灣區○道○○○路北區工程處勞工工作規則、勞工保
          險憑證、交通部台灣區○道○○○路北區工程處令、函、約僱工人契約書
          、退休金給與通知書等影本為證。
二、被告方面：
    （一）、答辯聲明：請求判決如主文所示。
    （二）陳述：
          (一)、公務機關之技工、工友，由行政院勞工委員會依勞動基準法第三條第
              一項第八款指定自八十七年七月一日起適用勞動基準法，之前並無勞
              基法之適用，理所自明。本處約僱道路養護工係依據行政院勞工委員
              會八十七年六月三十日台八十七勞動一字第○二六四五四號函釋
              自八十七年七月一日起適用勞動基準法。
          (二)、本處約僱道路養護工自八十七年七月一日適用勞動基準法後，本處即
              訂定「交通部台灣區○道○○○路局北區工程處勞工工作規則」並經
              台北縣政府八十七年十一月二日八七府勞工字第三四七九○七號函同
              意備查在案，該等人員退休即依該工作規則規定辦理。
          (三)、查本處約僱道路養護工在未適用勞動基準法前，適用之「養護工人管
              理要點」及所簽訂之約僱契約書均未對該等人員訂有發給退休金之規
              定，基上，該等人員退休有關依勞動基準法退休金年資之計算，均係
              自八十七年七月一日起算。
          (四)、原告丁○○係於八十年三月八日至八十九年三月三十一日，期間在本
              處擔任約僱道路養護工，其依勞動基準法退休金之計算，依第一項所
              述，應自八十七年七月一日起至八十九年三月三十一日止，年資計有
              一九年個月，發給四個基數之退休金計十一七萬千五百六十元，並經
              原告具領在案。
    （三）證據：提出行政院勞工委員會八十七年六月三十日台八十七勞動一字第０
          二六四五四號函、台北縣政府八七北府勞二字第三四七九０七號函、勞工
          工作規則、養護工人管理要點、離職證明書、中央信託局信託處書函、蘇
          章勇約僱契約書影本各一件為證。
    理    由
一、本件兩造就原告自八十年三月八日起受雇於被告，於八十九年三月三十一日退休
    ，平均工資二九萬千三百九十元，原告已領四個基數退休金之事實均不爭執，又
    有交通部台灣區○道○○○路北區工程處約僱工人契約書、離職證明書、勞工退
    休基金給付通知書影本各一紙附卷可稽，堪信為真實。有爭執者為退休金基數依
    法如何計算？
二、原告提出交通部台灣區○道○○○路北區工程處約僱工人契約書、工作規則，主
    張退休金基數應為三十二點五個基數，被告則提出交通部台灣區○道○○○路北
    區工程處養護工人管理要點、約僱人員契約書，抗辯原告之退休金基數應為四個
    ，經查：
    (一)、兩造就被告所屬契約工應自八十七年七月一日起，始適用勞動基準法之事實
        ，均不爭執，並有行政院勞工委員會八十七年六月三十日台八十七勞動一字
        第０二六四五四號函影本附卷可稽，堪信為真實。
    (二)、原告所提出之交通部台灣區○道○○○路北區工程處約僱工人契約書，並未
        明定退休事項，依該契約第十六條應依交通部台灣區○道○○○路北區工程
        處養護工人管理要點及其他有關規定辦理，惟交通部台灣區○道○○○路北
        區工程處養護工人管理要點，亦無退休事項之規定，而原告所提出被告之工
        作規則係被告於八十七年十一月二日始向台北縣政府申請核備，有台北縣政
        府八七北府勞二字第三四七九０七號函可稽，再參以該工作規則第六十八條
        前段規定：「本規則經陳報主管機關核備後實施」及前開行政院勞工委員會
        函，足認被告所主張原告有關依勞動基準法退休金年資之計算，應自八十七
        年七月一日起算為可採，被告主張自八十年三月八日起算，尚嫌無據，自不
        可採。
三、綜上所述，本件原告請求被告應給付原告八十三七萬千六百一十五元之退休金及
    自八十九年五月二日起至清償日止按年利率百分之五計算之利息，為無理由，應
    予駁回；原告受敗訴判決，其假執行的聲請就失去依據，應該一併予以駁回。
四、結論：原告之訴為無理由，依民事訴訟法第七十八條判決如主文。
中      華      民      國    九十      年      五      月      二十一  日
                                臺灣板橋地方法院民事第四庭
~B法  官  解惟本
右為正本係照原本作成。
如對本判決上訴，須於判決送達後二十日內向本院提出上訴狀。
中      華      民      國    九十      年      五      月      二十一  日
~B書記官  王麗珍


司法院資訊處製作；財團法人民間司法改革基金會備份。
